【裁判字號】    95,簡,62
【裁判日期】    950428
【裁判案由】    空氣污染防制法
【裁判全文】
高雄高等行政法院簡易判決
                                        95年度簡字第62號
原      告  東倫汽車貨運有限公司
代  表  人  甲○○
被      告  台南市政府
代  表  人  乙○○巿長
上列當事人間因空氣污染防制法事件，原告不服行政院環境保護
署中華民國九十四年十二月六日環署訴字第○九四○○八五八五
○號訴願決定，提起行政訴訟。本院判決如下：
    主  文
原告之訴駁回。
訴訟費用由原告負擔。
    事實及理由
一、緣原告所有５Ｋ－５９８號營業貨運曳引車（下稱系爭曳引
    車），於民國（下同）九十四年七月十五日十時四十五分，
    在台南市○○路○段轂豐加油站對面路旁，經被告所屬環境
    保護局（下稱環保局）稽查人員執行攔檢稽查，經抽取該車
    油箱內之柴油樣品，送由受行政院環境保護署（下稱環保署
    ）委託執行檢驗工作之瑩諮科技股份有限公司（下稱瑩諮公
    司）高雄檢驗室進行檢驗分析結果，其柴油含硫量為二○三
    ｐｐｍｗ，已超過車用柴油成分標準所定限值（五○ｐｐｍ
    ｗ），乃移由被告審查，認原告所有車輛使用之柴油不符中
    央主管機關所定柴油成分標準，違反空氣污染防制法第三十
    六條第一項規定，乃依同法第六十四條前段規定裁處原告新
    台幣（下同）二萬五千元罰鍰。原告不服，提起訴願，經遭
    決定駁回，遂提起本件行政訴訟。
二、原告起訴主張略以：(一)、原告所有系爭曳引車所加之柴油係
    來自台糖公司所經營之六甲加油站，有該加油站之發票及信
    用卡付款證明，而台糖加油站之油品均由中油公司提供，如
    果該油品之品質有何問題，其責任亦在中油公司，檢測單位
    應再深入追蹤發油工廠及加油站之柴油，作檢測比較才能得
    出平均值，原告並未向地下油行購買油品，被告並無直接證
    據，就斷言油品不符標準係因原告向地下油行購油，此種推
    定嚴重違反證據原則，被告有何方法證明加油站內所出售之
    每一批柴油均合乎標準，今日台灣地區柴油小自客車無法大
    量進口，就是因為台灣之煉油廠無法煉出合乎高標準之高級
    柴油（設備及技術均不夠），所以台灣各煉油廠只能提供普
    通柴油，當然柴油品質不一，有的合乎標準，有的不合標準
    ，都在加油站公開販售，但這與原告無關，今日原告在政府
    核準的加油站即使加到不符合標準之油品，也不應該處罰原
    告。(二)、另原告就被告委託民營之瑩諮科技公司檢驗之公信
    力及標準有相當大之存疑，曾請求被告就當時密封之油品，
    交付其他有公信檢測公司重新查驗一次，以昭公信，惟被告
    均未有處理，原告當然不服（因為重測費用可以由原告支付
    ，但被告得提供測得正確之結果以昭公信）云云等語。為此
    ，聲明求為判決將訴願決定及原處分均撤銷。
三、而被告則以：(一)、被告所屬環保局所採樣之柴油係送請瑩諮
    公司檢驗，而該公司為經環保署認可之檢測機構，自可從事
    「石油產品含硫量檢測」項目，其依環保署公告之標準檢測
    方式─「能量分散式Ｘ射線熒光光譜分析法」執行檢測，其
    檢測結果之正確性，應無庸置疑，即其所得檢測結果自足為
    處分之依據。至於原告主張請准予複檢乙事，於法無據，且
    縱使日後複檢系爭曳引車油箱內油料含硫量已符合標準，亦
    不得據以反證本件被告所屬環保局檢驗結果有何不實失確之
    處。(二)、原告主張系爭曳引車所使用之油品，係至台糖六甲
    加油站所購買，然查原告雖提出九十四年七月十五日七時四
    十五分於台糖六甲加油站所開立之發票影本一張，證明系爭
    曳引車於同日在台糖六甲加油站曾加過油，惟因該次加油時
    必與油箱內剩餘之油品相參雜混合，故尚不足以僅憑該日之
    油料收據，而證明稽查採樣當時系爭曳引車油箱內全部油品
    之來源及品質狀況。爰聲明求為判決駁回原告之訴，資為抗
    辯。
四、按「製造、進口、販賣或使用供交通工具用之燃料，應符合
    中央主管機關所定燃料種類之成分標準及性能標準。但專供
    出口者，不在此限。．．．第一項燃料種類及其成分標準、
    性能標準、前項販賣、進口之許可、撤銷、廢止、紀錄申報
    及其他應遵行事項之管理辦法，由中央主管機關會商有關機
    關定之。」、「違反第三十六條第一項、第二項或依第三項
    所定管理辦法者，處使用人新台幣五千元以上十萬元以下罰
    鍰；．．．。」、「依本法處罰鍰者，其額度應依污染程度
    、特性及危害程度裁處。前項裁罰準則，由中央主管機關定
    之。」空氣污染防制法第三十六條第一項、第三項、第六十
    四條前段及第七十五條分別定有明文。次按「本標準之專有
    名詞定義如下：．．．二、柴油成分：指柴油之物理及化學
    性質，足以影響柴油引擎車輛污染排放者，包括硫含量及芳
    香烴含量等。」「中華民國九十四年一月一日起施行之柴油
    成分標準，如下表：硫含量五○ｐｐｍｗ，ｍａｘ．．．。
    」分別為中央主管機關環保署依空氣污染防制法第三十六條
    第三項授權訂定之「車用汽柴油成分及性能管制標準」第二
    條第二款及第四條所明訂。又按「違反本法第三十六條規定
    ，使用柴油不符合成分標準者，依下列規定處罰使用人：．
    ．．二、柴油不符合成分標準者：．．．(二)硫含量超過管制
    標準二倍而未超過管制標準十倍者，小型車每次處新台幣一
    萬元，大型車每次處新台幣二萬五千元。」則為中央主管機
    關環保署依空氣污染防制法第七十五條第二項授權訂定之「
    交通工具違反空氣污染防制法裁罰準則」第二條第二項第二
    款所規定。查「車用汽柴油成分及性能管制標準」係環保署
    依據空氣污染防制法第三十六條第三項規定之授權，所訂立
    關於製造、進口、販賣或使用供交通工具用之燃料之種類及
    成分標準之細節性及技術性事項之命令，核其授權明確，上
    述規定內容亦與空氣污染防制法係為防制空氣污染，維護國
    民健康、生活環境，以提高生活品質之立法目的相符，爰予
    援用。
五、經查，原告所有系爭曳引車係於九十四年七月十五日十時四
    十五分，在台南市○○路○段轂豐加油站對面路旁，經被告
    所屬環保局稽查人員執行攔檢稽查，經抽取該車油箱內之柴
    油樣品，送由受環保署委託執行檢驗工作之瑩諮公司高雄檢
    驗室進行檢驗分析結果，其柴油含硫量為二○三ｐｐｍｗ，
    已超過車用柴油成分標準所定限值（五○ｐｐｍｗ）；再者
    ，被告所屬環保局人員採樣當時皆依規定進行採樣，所採樣
    品當場會同駕駛人封存三份，其中由受檢單位保存一份，另
    二份則送由檢查機關檢驗及保存，並經駕駛人確認無異議，
    此有現場採樣照片、台南巿環境保護局柴油車油品含硫量稽
    查採樣紀錄表及油品樣品檢驗報告及處分書等影本附原處分
    卷可稽。又本件受委託執行檢驗之瑩諮公司係經環保署許可
    之檢測機構（許可證字號：第○一二Ｂ號），並許可其從事
    「石油產品含硫量檢測」項目，其檢測方法乃依環保署公告
    之標準檢測方法－波長分散式Ｘ－射線螢光法（NIEA A447.
    71C）執行檢測，亦經瑩諮公司油品樣品檢驗報告記載甚明
    ，有該檢驗報告附原處分卷足按，是項檢驗結果自足作為被
    告處分之依據。故系爭曳引車所使用之柴油有不符中央主管
    機關所定柴油成分標準之違規事實，足堪認定。
六、次查，「人民違反法律上之義務而應受行政罰之行為，法律
    無特別規定時，雖不以出於故意為必要，仍須以過失為其責
    任條件。」業經司法院釋字第二七五號解釋在案。另空氣污
    染防制法第三十六條第一項關於「製造、進口、販賣或使用
    供交通工具用之燃料，應符合中央主管機關所定燃料種類之
    成分標準及性能標準」之規定，係屬課予作為義務之法律強
    制規定，其處罰亦非以發生損害或危險為其要件。本件原告
    為系爭貨車之所有人，而該貨車實際上亦是供原告業務使用
    ，雖加油之行為係由原告僱用之司機為之，然因司機僅是原
    告僱用以駕駛系爭曳引車之人，其仍應受原告之監督管理，
    故應不影響原告應為空氣污染防制法所規範「使用人」之認
    定，而負有應依空氣污染防制法第三十六條第一項規定之作
    為義務。其次，原告雖主張系爭曳引車係向台糖加油站加油
    ，而台糖加油站之油品，亦來自中油公司，如果該油品之品
    質有何問題，其責任亦在中油公司云云，並提出台糖油品事
    業部六甲加油站之統一發票影本及信用卡帳單為據，惟查，
    依原告提出之統一發票及信用卡帳單，固足證明系爭曳引車
    於該發票記載之期日有至該加油站加油之情，但此統一發票
    並無法證明稽查當日系爭曳引車油箱內全部油料之來源及品
    質狀況；且依被告提出中油公司於九十四年七月二十日採取
    「六甲加油站」之化驗報告，可知中油公司供應一般合法加
    油站之柴油，其含硫量為二九ｐｐｍｗ，低於法定含硫量管
    制限值五○ｐｐｍｗ甚多，亦有該油品檢驗報告影本附於訴
    願卷可稽，益見系爭曳引車使用之柴油其含硫量有前述超過
    法定標準情事，實難謂與該加油站出售之油品有關；況造成
    抽檢之油品檢驗結果超過含硫量之最高標準，原因除所加油
    品有問題外，貯存或使用過程亦可能受污染，或自行添加未
    符合標準之油品，甚或油箱內殘留使用過之未符合標準油品
    等，均為可能之原因。準此，若僅憑系爭曳引車曾在合法加
    油站加油之事實，實難認原告對本件違章行為並無過失。職
    是之故，原告既為應依空氣污染防制法第三十六條第一項規
    定，對使用供交通工具用之燃料，應符合中央主管機關所定
    燃料種類之成分標準及性能標準之作為義務人，則其對系爭
    曳引車使用不符中央主管機關所定柴油成分標準油品之違規
    事實，自難辭卸過失之責任，從而依前揭司法院釋字第二七
    五號解釋，自仍應受罰。
七、另按環保署九十四年五月二十七日環署空字第○九四○○○
    ○三九四一九號令發布之「交通工具違反空氣污染防制法裁
    罰準則」第二條規定：「違反本法第三十六條規定，使用車
    用柴油不符合成分及性能標準者，依下列規定處罰使用人．
    ．．．．．二、柴油不符合成分標準者：．．．(二)硫含量超
    過管制標準二倍而未超過管制標準十倍者，小型車每次處新
    臺幣一萬元；大型車每次處新臺幣二萬五千元。」查此裁罰
    準則乃環保署本於中央主管機關之地位，對大量而易於發生
    之違反行政義務行為，為簡化個案行政裁量，所頒訂之行政
    規則，其內容已斟酌交通工具違反空氣污染防制法之個別情
    節程度，於法律規定範圍內分別訂定裁罰內容，並未逾越其
    裁量權，亦無過當而濫用權力情事，故下級機關如無特別理
    由，即不得違反該準則而為不同之處理。本件原告所有系爭
    曳引車為大型車，其確有違反空氣污染防制法第三十六條第
    一項規定之行為，業如前述，是被告斟酌原告所有系爭曳引
    車使用之柴油經檢驗之含硫量達二○三ｐｐｍｗ，已超過管
    制標準（五○ｐｐｍｗ）二倍而未超過管制標準十倍，乃依
    據空氣污染防制法第六十四條前段規定，並參酌「交通工具
    違反空氣污染防制法裁罰準則」第二條規定，裁處原告二萬
    五千元罰鍰，即無裁量濫用之違法。
八、末查，系爭油品採樣檢驗報告所得之結果，乃判定原告所使
    用燃料油之含硫量是否超出法定標準，而該檢驗結果既基於
    專業機構之檢驗，自足以作為被告處分之依據；抑且，原告
    所使用之燃料油含硫量為二○三ｐｐｍｗ，超過法定限值五
    ○ｐｐｍｗ甚多，並非在模糊地帶的誤差範圍，實無重新檢
    測之必要性。是原告主張就被告當時密封之油品，交付其他
    有公信檢測公司重新查驗，即不足採。
九、綜上所述，原告之主張，均不足採。被告以原告違反空氣污
    染防制法第三十六條第一項規定，依同法第六十四條前段規
    定，並參酌「交通工具違反空氣污染防制法裁罰準則」第二
    條規定，對原告裁處二萬五千元罰鍰，即屬有據，訴願決定
    予以維持，亦無不合。原告起訴求為撤銷訴願決定及原處分
    ，為無理由，應予駁回。又本件屬簡易訴訟事件，爰不經言
    詞辯論而逕為判決，附此說明。
十、據上論結，本件原告之訴為無理由，依行政訴訟法第二百三
    十三條第一項、第二百三十六條、第一百九十五條第一項後
    段、第九十八條第三項前段，判決如主文。
中    華    民    國    95    年     4    月   28     日
                  第三庭      法  官   邱政強
以上正本係照原本作成。
如不服本判決，應於送達後20日內，向本院提出上訴狀並表明上
訴理由，如於本判決宣示後送達前提起上訴者，應於判決送達後
20日內補提上訴理由書（須按他造當事人人數附繕本）。
提起上訴應預繳送達用雙掛號郵票7份（每份34元）。
中    華    民    國    95    年     4    月   28     日
                              書記官   藍慶道
附註:
行政訴訟法第235條（第1項、第2項）:
對於適用簡易程序之裁判提起上訴或抗告，須經最高行政法院之
許可。
前項許可，以訴訟事件所涉及之法律見解具有原則性者為限。


司法院資訊處製作；財團法人民間司法改革基金會備份。
